臺灣高雄地方法院刑事判決　　　　　　　 94年度訴字第930號
公　訴　人　臺灣高雄地方法院檢察署檢察官
被　　　告　乙○○　男　47歲.
上列被告因違反毒品危害防制條例案件，經檢察官提起公訴（94
年度毒偵字第597號）及移送併案審理（94年度毒偵字第2278號
），本院合議庭裁定由受命法官獨任進行簡式審判程序，茲判決
如下：
    主  文
乙○○連續施用第一級毒品，累犯，處有期徒刑壹年，扣案之第
一級毒品海洛因柒包（合計淨重零點柒伍公克、空包裝重壹點
玖公克）、壹包（淨重零點玖柒公克、空包裝重零點貳公克）
、注射針筒貳支、藥鏟吸管貳支上殘留微量之海洛因，均沒收銷
燬之，前揭注射針筒貳支、藥鏟吸管貳支及未殘留有第一級毒品
海洛因之注射針筒貳支均沒收。
    事  實
一、乙○○曾於民國91年間因施用毒品案件經本院以91年度訴字
    第3082號刑事判決有期徒刑10月確定；復於91年間因施用毒
    品案件及違反動產擔保交易法案件，經本院以91年度訴字第
    573號刑事判決、 91年度簡字第1647號刑事簡易判決分別判
    處有期徒刑7月、4月確定，經本院裁定應執行有期徒刑10月
    確定，並於93年11月 7日經縮短刑期假釋付保護管束，於94
    年 1月16日因保護管束期滿視為執行完畢。其前於88年間因
    施用毒品案件，經本院以88年度毒聲字第8152號裁定送勒戒
    處所觀察、勒戒後，認有繼續施用毒品之傾向，經本院以88
    年度毒聲字第9415號裁定令入戒治處所施以強制戒治，並以
    89年度毒聲字第3539號裁定停止戒治付保護管束，於89年12
    月19日保護管束期滿視為執行完畢，經臺灣高雄地方法院檢
    察署檢察官於90年 1月4日以90年度戒毒偵字第7號為不起訴
    處分確定。詎其不知悔改，明知海洛因業經公告為毒品危害
    防制條例第2條第 2項所列管之第1級毒品，不得非法持有、
    施用，復基於施用第 1級毒品海洛因之概括犯意，於89年12
    月19日強制戒治執行完畢釋放後5年內，分別於94年1月11
    日下午 6時10分採尿前回溯24小時內（不含公權力拘束時間
    ）之某時、94年3月11日下午2時55分採尿前回溯24小時內
    （不含公權力拘束時間）之某時，在其位於高雄縣鳳山市○
    ○路128巷4號住處，將海洛因摻水以注射針筒注射入體內之
    方式，連續施用第1級毒品海洛因2次。嗣經警方分別於94
    年1月11日下午5時40分持本院核發之搜索票，至乙○○前揭
    住處搜索查獲，並扣得第1級毒品海洛因7包（合計淨重0.75
    公克、空包裝重1.39公克）、殘留微量之海洛因之注射針筒
    2支及藥鏟吸管2支，及未殘留有第1級毒品注射針筒2支；
    94年 3月11日下午12時30分，在高雄市○○區○○路與義華
    路口臨檢查獲，並扣得第1級毒品海洛因1包（淨重0.97公克
    、空包裝重0.23公克），並分別於94年1月11日下午6時10分
    、94年3月11日下午2時55分採尿送驗後，始知上情。
二、案經高雄縣警察局鳳山分局、高雄市政府警察局保安警察大
    隊分別報請臺灣高雄地方法院檢察署檢察官偵查起訴及移送
    併案審理。
    理  由
一、本案被告乙○○所犯係死刑、無期徒刑、最輕本刑為 3年以
    上有期徒刑以外之罪，其於準備程序就前揭被訴事實為有罪
    之陳述，經受命法官告知簡式審判程序之旨，並聽取其與公
    訴人之意見後，本院認無不得或不宜改依簡式審判程序進行
    之處，爰依刑事訴訟法第273條之1第 1項、第284條之1，裁
    定本件由受命法官獨任進行簡式審判程序，合先敘明。
二、訊據被告對其於上揭時、地，連續施用第 1級毒品海洛因之
    事實，於本院審理時（參見本院94年 5月12日審判筆錄）坦
    承不諱，且有扣案粉末 7包（合計淨重0.75公克、空包裝
    重1.39公克）、 1包（淨重0.97公克、空包裝重0.23公克）
    ，經送驗後均係第1級毒品海洛因；扣案之注射針筒2支及
    藥鏟吸管2支經送驗後，則殘留微量第1級毒品海洛因陽性反
    應；另扣案注射針筒 2支並無任何毒品殘留反應，此分別
    有法務部調查局94年3月10日調科壹字第220019212號、94年
    5月 2日調科壹字第220019830號鑑定通知書、高雄醫學大學
    附設中和紀念醫院94年 4月12日報告編號9404—120至125檢
    驗報告各1紙附卷可參。另查：
  (一)被告係分別於94年1月11日下午6時10分、94年3月11日下午2
    時55分，經警方採集其尿液送驗結果，均呈嗎啡陽性反應，
    此有臺灣檢驗科技股份有限公司94年 2月16日濫用藥物尿液
    檢驗報告、尿液流程管制清冊及對照表、高雄市立凱旋醫院
    94年 3月21日轉碼編號00000000濫用藥物尿液檢驗報告及尿
    液姓名對照表各1紙附卷可稽，足見被告確有施用第1級毒品
    海洛因之事實無訛。
  (二)按海洛因施用入人體後水解還原成嗎啡，再循嗎啡之代謝方
    式排出體外，業據行政院衛生署藥物食品檢驗局73藥檢一字
    第030221號函說明綦詳，且依醫學臨床實驗及根據英國藥學
    會出版ＩｓｏｌａｔｉｏｎａｎｄＩｎｄｅｎｔｉｆｉｃａ
    ｔｉｏｎｏｆＤｒｕｇｓ乙書第293頁載明：海洛因經注射
    入人體後，在體內迅速水解成６ＭｏｎｏａｃｅｔｙＩｍｏ
    ｒｐｈｉｎｅ，再緩緩繼續水解成嗎啡，然後再循嗎啡之謝
    方式排出，同書第431至432頁並載有：嗎啡經注射入人體後
    ，約50%以上於8小時內自尿中排出，至24小時排出約90%，
    但48小時後仍有微量可檢出等語。是參酌前揭報告及施用毒
    品之成癮性，被告自白於前揭時間分別有連續施用第 1級毒
    品海洛因2次之犯行等語，核與事實相符，應堪採信。
  (三)另犯毒品危害防制條例第10條施用第 1級毒品之罪者，檢察
    官應先聲請法院裁定將被告令送勒戒處所觀察、勒戒，經觀
    察、勒戒後，認有繼續施用毒品傾向者，應由檢察官聲請法
    院裁定將被告令入戒治處所施以強制戒治，且經強制戒治執
    行完畢釋放後， 5年內再犯第10條之罪，檢察官應依一般刑
    事訴訟程序予以起訴論罪科刑，此觀諸毒品危害防制條例第
    20條第1項、第 2項、第23條第2項前段規定自明。經查，被
    告前於88年間因施用毒品案件，經本院以88年度毒聲字第81
    52號裁定送勒戒處所觀察、勒戒後，認有繼續施用毒品之傾
    向，經本院以88年度毒聲字第9415號裁定令入戒治處所施以
    強制戒治，並以89年度毒聲字第3539號裁定停止戒治付保護
    管束，於89年12月19日保護管束期滿視為執行完畢，經臺灣
    高雄地方法院檢察署檢察官於90年1月4日以90年度戒毒偵字
    第 7號為不起訴處分確定等情之事實，此有臺灣高等法院被
    告全國前案紀錄表、本院被告院內索引卡紀錄表、臺灣高雄
    地方法院檢察署刑案資料查註紀錄表各 1紙附卷可參。被告
    前既曾因施用毒品案件，經強制戒治後，復因施用毒品，其
    於前開強制戒治執行完畢釋放後 5年內，再犯本案施用毒品
    罪，依毒品危害防制條例第23條第 2項之規定，屬應依法論
    罪科刑之行為，依前開說明，本案被告上開所為，係於89年
    12月19日強制戒治執行完畢釋放後 5年內，再犯毒品危害防
    制條例第10條第1項施用第1級毒品罪，事證明確，被告上開
    犯行洵堪認定。
三、按海洛因為毒品危害防制條例第2條第2項第1款所明定之第1
    級毒品。核被告所為，係犯同條例第10條第1項之施用第1級
    毒品罪。另查：
  (一)被告持有第 1級毒品進而施用，持有之低度行為為施用之高
    度行為所吸收，不另論持有毒品之罪。其先後多次施用第 1
    級毒品海洛因，時間緊接，犯罪構成要件相同，顯係基於概
    括犯意為之，依刑法第56條之規定，應論以一罪，並加重其
    刑。
  (二)又按假釋中因故意更犯罪，受有期徒刑以上刑之宣告者，撤
    銷其假釋，刑法第78條第1項定有明文。惟同條第2項規定：
    『前項犯罪，其起訴及判決確定均在假釋期滿前者，於假釋
    期滿 6月以內，仍撤銷其假釋；其判決確定在假釋期滿後者
    ，於確定後 6月內，撤銷之』故撤銷假釋，必須再犯之罪，
    其犯罪、起訴均在假釋中始可。如犯罪在假釋中，而起訴及
    判決確定已在假釋期滿後者，即不得撤銷假釋（最高法院86
    年度臺非字第42號判決意旨參照）。經查，被告曾於91年間
    因施用毒品案件經本院以91年度訴字第3082號刑事判決有期
    徒刑10月確定；復於91年間因施用毒品案件及違反動產擔保
    交易法案件，經本院以91年度訴字第573號刑事判決、91 年
    度簡字第1647號刑事簡易判決分別判處有期徒刑7月、4月確
    定，經本院裁定應執行有期徒刑10月確定，並於93年11月 7
    日經縮短刑期假釋付保護管束，於94年 1月16日因保護管束
    期滿視為執行完畢，此有臺灣高等法院被告全國前案紀錄表
    、本院被告院內索引卡紀錄表、臺灣高雄地方法院檢察署刑
    案資料查註紀錄表各1份存卷可考，雖被告於94年1月11日下
    午 6時10分採尿前回溯24小時內（不含公權力拘束時間）之
    某時，施用第 1級毒品海洛因之事實，雖在假釋中犯之，然
    該罪起訴時間，係在假釋期滿後之94年 2月25日，依首揭說
    明，自不得據以撤銷假釋，被告前案假釋，既無撤銷之原因
    ，依刑法第79條第 1項之規定，其未執行之刑，於假釋期滿
    時，以已執行論。則被告於假釋期滿後，復於94年3月11 日
    下午 2時55分採尿前回溯24小時內（不含公權力拘束時間）
    之某時犯施用第1級毒品罪，乃受有期徒刑執行完畢後，其5
    年以內再犯有期徒刑以上之罪，為累犯，應依刑法第47條之
    規定加重其刑，並依法遞加之。
  (三)另併案部分（94年度毒偵字第2278號）雖未據起訴，然該部
    分與公訴人起訴之犯罪事實具有連續犯之裁判上一罪關係，
    應為起訴效力所及，本院自應併予審究。
  (四)爰審酌被告前因施用毒品案件經觀察、勒戒、強制戒治執行
    完畢釋放後，仍未能徹底戒絕毒品，復犯本案施用毒品罪，
    顯見其無戒毒悔改之意，惟念其施用毒品之次數、施用毒品
    乃自戕一己之身體健康，尚未對他人造成危害，且犯後已坦
    承犯行，態度良好等一切情狀，量處如主文所示之刑。
四、又毒品危害防制條例第18條第 1項前段之規定，乃刑法第38
    條第1項第1款之特別規定，此所稱查獲之毒品，係指有罪判
    決書於事實欄內，已經認定為被告有罪事實之毒品，即足當
    之，不以仍屬於被告所有者為限（最高法院92年度臺非字第
    297號裁判要旨參照）。經查：
  (一)扣案粉末 7包（合計淨重0.75公克、空包裝重1.39公克）
    、1包（淨重0.97公克、空包裝重0.23公克）；注射針筒2
    支及藥鏟吸管2支上殘留微量毒品，經送驗後均係第1級毒品
    海洛因，已如前述，均屬違禁物，不問是否屬與犯人所有與
    否，依毒品危害防制條例第18條第 1項前段規定，均併予宣
    告沒收銷燬之。又鑑定耗損之毒品，既已滅失，即無庸併予
    宣告沒收銷燬，附此敘明。
  (二)另扣案之前揭注射針筒2支及藥鏟吸管2支，經送驗後則殘留
    微量第 1級毒品海洛因陽性反應，惟上開微量之毒品非不得
    與前開注射針筒及藥鏟吸管分離而分別宣告沒收，是前開注
    射針筒2支及藥鏟吸管2支，既係被告所有，且供施用毒品時
    所用之物，已據被告於本院審理中陳述明確，爰依刑法第38
    條第1項第2款規定予以沒收。
  (三)至扣案注射針筒 2支經鑑定後，並無任何毒品殘留反應，業
    如前述，然亦係被告所有，且供施用毒品時所用之物，已據
    被告於本院審理中陳述明確，爰依刑法第38條第1項第2款規
    定予以沒收。
據上論斷，應依刑事訴訟法第273條之1第 1項、第299條第1項前
段，毒品危害防制條例第10條第1項、第18條第1項前段，刑法第
11條、第56條、第47條、第38條第1項第2款，判決如主文。
本案經檢察官甲○○到庭執行職務。
中　　華　　民　　國　　94　　年　　5 　　月　　19　　日
                  鳳山刑事第3庭法　  官  唐中興
上揭正本證明與原本無異。
如不服本判決，應於判決送達後10日內，向本院提出上訴狀。
                               書 記 官  顏宗貝
中　　華　　民　　國　　94　　年　　5 　　月　　19　　日
附錄本案判決論罪科刑法條：
毒品危害防制條例第10條
施用第1級毒品者，處6月以上5年以下有期徒刑。
施用第2級毒品者，處3年以下有期徒刑。
